臺灣高等法院刑事判決　　　　　　　 100年度上訴字第3694號
上　訴　人
即　被　告　陳明欽
上列上訴人因違反毒品危害防制條例案件，不服臺灣基隆地方法
院100 年度訴字第639 號，中華民國100 年9 月30日第一審判決
（起訴案號：臺灣基隆地方法院檢察署100 年度毒偵字第1714號
），提起上訴，本院判決如下：
    主  文
上訴駁回。
    理  由
一、按依刑事訴訟法第350條、第361條、第362條、第367條規定
    ，不服地方法院之第一審判決而上訴者，須提出上訴書狀，
    並應敘述具體理由，為上訴必備之程式；其所提出之書狀未
    敘述上訴理由，或僅曾以言詞陳述上訴理由者，均應於上訴
    期間屆滿後20日內補提理由書於第一審法院。第一審法院經
    形式審查，認逾期未補提上訴理由者，應定期間先命補正；
    逾期未補正者，為上訴不合法律上之程式，應以裁定駁回。
    倘已提出上訴理由，但所提非屬具體理由者，則由第二審法
    院以上訴不合法律上之程式，判決駁回。而所謂具體理由，
    必係依據卷內既有訴訟資料或提出新事證，指摘或表明第一
    審判決有何採證認事、用法或量刑等足以影響判決本旨之不
    當或違法，而構成應予撤銷之具體事由，始克當之（例如：
    依憑證據法則具體指出所採證據何以不具證據能力，或依憑
    卷證資料，明確指出所為證據證明力之判斷如何違背經驗、
    論理法則）；倘僅泛言原判決認定事實錯誤、違背法令、量
    刑失之過重或輕縱，而未依上揭意旨指出具體事由，或形式
    上雖已指出具體事由，然該事由縱使屬實，亦不足以認為原
    判決有何不當或違法者（例如：對不具有調查必要性之證據
    ，法院未依聲請調查亦未說明理由，或援用證據不當，但除
    去該證據仍應為同一事實之認定），皆難謂係具體理由，俾
    與第二審上訴制度旨在請求第二審法院撤銷、變更第一審不
    當或違法之判決，以實現個案救濟之立法目的相契合，並節
    制濫行上訴（最高法院97年度台上字第892 號、97年度台上
    字第1402號、98年度台上字第2133號、98年度台上字第2158
    號、98年度台上字第2189號、98年度台上字第2204號、98年
    度台上字第4122號、98年度台上字第4196號、98年度台上字
    第4225號、98年度台上字第4238號、98年度台上字第4304號
    、98年度台上字第4468號、98年度台上字第4476號、99年度
    台上字第482 號、99年度台上字第870 號、99年度台上字第
    884 號、99年度台上字第987 號、99 年 度台上字第1209號
    、99年度台上字第1220號、99年度台上字第1318號、99年度
    台上字第7556號等判決意旨參照）。又原審法院對上訴書狀
    有無記載理由，為形式上之審查，認有欠缺，且未據上訴人
    自行補正者，固應定期間先命補正。然上訴理由是否具體，
    依民國96年7 月4 日刑事訴訟法第361 條修正理由三之說明
    ，屬第二審法院審查範圍，不在命補正之列。
二、本件原審依憑上訴人即被告陳明欽之自白，以及上訴人為警
    所採取之尿液經送驗後，確認檢驗結果呈可待因、嗎啡之陽
    性反應，有列管毒品人口尿液檢體採集送驗紀錄表（尿液檢
    體編號：Ｚ000000000000 號）、台灣檢驗科技股份有限公司
    100 年7 月11日濫用藥物檢驗報告各1 份在卷可憑，暨本院
    被告前案紀錄表1 份，認定上訴人陳明欽前分別因恐嚇取財
    案件，經本院於89年10月12日，以89年度上訴字第2775號判
    決有期徒刑8 月確定；因轉讓毒品案件，經原審法院於90年
    7 月31日，以89年度重訴字第10號判決有期徒刑7 月確定；
    因二犯施用毒品案件，經原審法院於89年11月30日，89年度
    訴字第696 號判決有期徒刑8 月、4 月確定。嗣其所犯上開
    4 罪，則經原審法院於90年10月9 日，以90年度聲字第843
    號刑事裁定，合併定其應執行刑為有期徒刑2 年確定，90年
    11月15日發監執行、92年9 月14日執行完畢。陳明欽前因初
    犯施用毒品案件，經觀察、勒戒後，認有繼續施用毒品之傾
    向，經法院裁定續送強制戒治，89年2 月25日始因戒治期滿
    而經釋放出所，並由臺灣基隆地方法院檢察署檢察官於89年
    2 月29日，以89年度戒毒偵字第12號為不起訴處分確定。乃
    又二犯施用毒品案件，經法院裁定強制戒治（俟90年11月15
    日始因戒治期滿而經釋放出所），並由臺灣基隆地方法院檢
    察署檢察官提起公訴，經原審法院於89年11月30日，89年度
    訴字第696 號判決有期徒刑8 月、4 月確定，並均執行完畢
    。再分別因（甲）三犯施用毒品案件，經法院裁定強制戒治
    ，並由臺灣基隆地方法院檢察署檢察官提起公訴，經本院於
    93年7 月14日，以93年度上訴字第1448號判決有期徒刑10月
    、5 月，應執行有期徒刑1 年2 月確定；因（乙）四犯施用
    毒品案件，經臺灣澎湖地方法院於94年5 月27日，以94年度
    訴字第16號判決有期徒刑1 年確定；其後，因（丙）詐欺案
    件，經原審法院於94年7 月20日，以94年度基簡字第457 號
    判決判處有期徒刑6 月確定，上開（乙）（丙）二案嗣經合
    併定應執行有期徒刑1 年4 月，與所犯（甲）案依序執行，
    於95年12月12日縮短刑期假釋出監，所餘假釋期間並付保護
    管束，嗣經撤銷假釋，執行殘刑3 月又22日，因中華民國九
    十六年罪犯減刑條例於96年7 月16日公布施行，上開（甲）
    （乙）（丙）案所處罪刑乃經裁定並合併定應執行有期徒刑
    1 年3 月，於96年7 月16日因減刑而執行完畢（構成累犯）
    。其後，因犯（丁）施用毒品案件，經本院於96年11月14日
    ，以96年度上訴字第4486號判決判處有期徒刑10月確定；（
    戊）施用毒品案件，經原審法院於96年12月31日，以96年度
    訴字第815 號判決判處有期徒刑8 月確定；（己）施用毒品
    案件，經原審法院於97年2 月15日，以97年度訴字第116 號
    判決判處有期徒刑7 月、7 月確定，前開（丁）（戊）（己
    ）三案嗣經原審法院以97年度聲字第307 號裁定合併定應執
    行有期徒刑1 年8 月確定，與其後所犯施用毒品案件所處罪
    刑有期徒刑1 年6 月（包括原審法院以97年度訴字第443 號
    判決判處有期徒刑10月、4 月，及以97年度訴字第663 號判
    決判處有期徒刑8 月，經裁定合併應執行有期徒刑1 年6 月
    ）接續執行，於100 年3 月30日縮刑執畢出監（構成累犯）
    。陳明欽乃不思戒除毒癮，復萌生施用第一級毒品海洛因之
    犯意，於100 年6 月21日晚間8 、9 時，在基隆市○○路27
    8 巷105 號其住處，將稀釋後之海洛因置入注射針筒再持以
    施打血管，藉以施用第一級毒品海洛因。嗣為警於同年月22
    日下午2 時30分許，在基隆市○○路1 號前，因為毒品列管
    人口，為警查獲，並採尿送驗，結果呈嗎啡陽性反應，而悉
    上情。適用毒品危害防制條例第10條第1 項，刑法第11條前
    段、第47條第1 項，論處上訴人施用第一級毒品，累犯，處
    有期徒刑8 月。核無違誤或不當。
三、本件上訴人即被告陳明欽不服原判決，提起上訴，上訴意旨
    略以：被告於100 年3 月30日因案執行完畢出獄後，深深體
    悟毒品的殘害，決心戒除毒癮，經朋友的介紹，了解到美沙
    冬療法，且被告自願自費到基隆署立醫院接受美沙冬療法，
    持續4 、5 個月，已成功戒除毒癮，希望法院能予被告自新
    的機會云云。本院經核原審已詳敘認定事實及所憑證據，從
    形式上觀察，原判決並無認定事實錯誤、量刑瑕疵或違背法
    令之情形。被告上揭上訴理由，並未具體指述原審有何認事
    用法之違誤，且與卷內訴訟資料不相適合，顯非依據卷內資
    料，指摘原判決有何採證、認事、用法或量刑等足以影響原
    判決本旨之不當或違法。而原審核無認事用法之違誤，或量
    刑刑度有何違法或不當情事。被告上訴意旨陳稱上訴人主動
    自費參加美沙冬替代療法，已將毒品戒除云云，而被告是否
    願意接受替代療法，洵屬犯罪事後自我悔改決心不再施用毒
    品之問題，且容應於檢察官偵查終結前提出，若案件已經檢
    察官起訴至法院，即不生緩起訴之問題，是被告之上開上訴
    理由並未具體指摘原審判決關於認定事實、適用法律及量刑
    等事項，究竟有何違法或不當之具體情形，衡以首開規定及
    說明，本件被告提起之上訴，顯無具體理由而不合法定程式
    應予駁回，並不經言詞辯論為之。
據上論斷，依刑事訴訟法第367 條前段、第372 條，判決如主文
。
中    華    民    國   100    年    12    月    22    日
                    刑事第十三庭審判長法  官  蔡新毅
                                      法  官  林秋宜
                                      法  官  王美玲
以上正本證明與原本無異。
如不服本判決，應於收受送達後10日內向本院提出上訴書狀，其
未敘述上訴之理由者並得於提起上訴後10日內向本院補提理由書
（均須按他造當事人之人數附繕本）「切勿逕送上級法院」。
                                      書記官  蔡儒萍
中    華    民    國   100    年    12    月    22    日